【裁判字號】    97,消債更,1347
【裁判日期】    971028
【裁判案由】    聲請更生程序
【裁判全文】
臺灣高雄地方法院民事裁定          97年度消債更字第1347號
聲  請  人  甲○○
上列當事人因消費者債務清理事件聲請更生，本院裁定如下：
    主  文
債務人甲○○自中華民國九十七年十月二十八日下午五時起開始
更生程序。
命司法事務官進行本件更生程序。
    理  由
一、按債務人與金融機構協商成立者，不得聲請更生或清算，但
    因不可歸責於己之事由，致履行顯有重大困難者，不在此限
    ；本條例施行前，債務人依金融主管機關協調成立之中華民
    國銀行公會會員辦理消費金融案件無擔保債務協商機制與金
    融機構成立之協商，準用前項之規定，消費者債務清理條例
    第151 條第5 項、第6 項分別定有明文。又按「法院開始更
    生程序之裁定，應載明其年、月、日、時，並即時發生效力
    。」、「法院裁定開始更生或清算程序後，得命司法事務官
    進行更生或清算程序，必要時得選任律師、會計師或其他適
    當之自然人或法人一人為監督人或管理人。」，消費者債務
    清理條例第45條第1 項、第16條第1 項分別定有明文。
二、本件聲請人主張：其前向附表所示銀行借款，致累積債務達
    新台幣（下同）2,880,937 元，嗣因不能清償債務，經依金
    融主管機關協調成立之中華民國銀行公會會員辦理消費金融
    案件無擔保債務協商機制與金融機構達成分期還款協議，同
    意自民國95年9 月起，分120 期，每月還款8,570 元方式償
    債，已繳交至96年8 月，而協商成立當時其係在自家從事玉
    石加工之工作，每月收入不固定，當時平均之月收入為35,
    000 元，但其與配偶王欣儒均屬重度肢障，其尚需扶養配偶
    ，且負擔每月自用住宅貸款20,661元，顯已無法履行協商內
    容，且其無擔保或無優先權之債務總額未逾1200萬元，復未
    經法院裁定開始清算程序或宣告破產，爰向本院聲請更生等
    語。
三、經查：聲請人所主張之上開事實，業據其提出財產及收入狀
    況說明書、債權人清冊、附有記事欄註記之全戶戶籍謄本、
    協議書、無擔保債務還款計畫、財團法人金融聯合徵信中心
    當事人綜合信用報告、聲請人之債務協商繳款之高雄三信活
    期儲蓄存款存摺明細、聲請人及其配偶之中華民國身心障礙
    手冊、聲請人之全國財產總歸戶財產查詢清單、聲請人之綜
    稅所得資料查詢單、聲請人繳納房貸之擔保放款利息及本金
    通知聯為證。
四、聲請人與附表編號2 至9 所示銀行既係於95年8 月22日達成
    債務協商協議，自協商當時起迄今聲請人均在自家從事玉石
    加工之工作，其95、96年度之所得資料為0元 ，此有聲請人
    之綜稅所得資料查詢單、聲請人投保單位為高雄縣手工藝業
    職業工會勞工保險被保險人投保資料表、聲請人每月查定銷
    售額未達營業稅課徵起徵點之財政部高雄市國稅局前鎮稽徵
    所函可參，堪認聲請人為自營業，且每月收入不固定，並需
    負擔每月自用住宅貸款20,661元。是縱聲請人自陳其每月在
    自家從事玉石加工之收入有35, 000 元，但於扣除每月自用
    住宅貸款20,661元，及參酌內政部公告之95年度高雄市每人
    每月最低生活費用10,072元，聲請人每月需支出其與同為重
    度肢障配偶之生活費用計20,144元（10,072×2 ＝20,144）
    後，聲請人已無餘額可供繳納上揭協商債務，是以顯然上開
    協商條件之訂定，並未顧及聲請人基本生活之維持，而失公
    平，聲請人主張其於勉力繳款至96年8 月後，終因入不敷出
    ，無力繼續履行協商還款條件，係因非可歸責於己之事由而
    毀諾，應屬可採。此外，本件又查無債務人有消費者債務清
    理條例第6 條第3項 、第8 條或第46條各款所定駁回更生聲
    請之事由存在，則債務人聲請更生，應屬有據；並依上開規
    定命司法事務官進行本件更生程序，爰裁定如主文。
中    華    民    國    97    年    10    月    28    日
              民事第四庭    法  官  郭瓊徽
上為正本，係依原本作成。
本件不得抗告。
本裁定已於97年10月28日下午5 時公告。
中    華    民    國    97    年    10    月    28    日
                            書記官  簡文清
附表：債權人清冊
┌──┬────────────┬────────┬─────────┐
│編號│債權人                  │金額（新台幣）  │  種        類    │
├──┼────────────┼────────┼─────────┤
│一  │乙○○○                │1,954,000元     │房屋貸款          │
├──┼────────────┼────────┼─────────┤
│二  │國泰世華銀行            │326,103元       │信用貸款及信用卡  │
├──┼────────────┼────────┼─────────┤
│三  │花旗銀行                │39,565元        │信用卡            │
├──┼────────────┼────────┼─────────┤
│四  │台灣中小企業銀行        │50,000元        │信用貸款          │
├──┼────────────┼────────┼─────────┤
│五  │元大銀行                │146,799元       │信用卡            │
├──┼────────────┼────────┼─────────┤
│六  │萬泰商業銀行            │90,000元        │信用貸款          │
├──┼────────────┼────────┼─────────┤
│七  │中國信託銀行            │39,378元        │信用卡            │
├──┼────────────┼────────┼─────────┤
│八  │友邦國際信用卡股份有限公│134,944元       │信用卡            │
│    │司                      │                │                  │
├──┼────────────┼────────┼─────────┤
│九  │荷蘭銀行                │100,148元       │信用卡            │
├──┴────────────┼────────┼─────────┤
│合               計           │2,880,937元     │                  │
└───────────────┴────────┴─────────┘


司法院資訊處製作；財團法人民間司法改革基金會備份。
